---
title: "Matrices y Vectores en R"
author: "Carlos Prado"
date: "6/7/2019"
output: html_document
---
Documento: De operaciones básicas con matrices y vectores para el análisis estadístico.   
Licencia: CC https://creativecommons.org/licenses/by/2.5/ar/   
GitHub: https://github.com/Azhura/R
```{r setup, include=FALSE}
knitr::opts_chunk$set(echo = TRUE)
```
### Multiplicación de una matriz por otra matriz
 
Dadas dos matrices $A \ y \ B$, tales que el número de columnas de la matriz $A$ es igual al número de filas de la matriz $B$ es decir: 

$A:= (a_{ij})_{m_{x}n} \ y \ B:= (b_{ij})_{n_{x}p}$ la multiplicación de $A \ por \ B$, que se denota $A\cdot B,A \times B, A\circ B$  o simplemente $AB$ 

El resultado del producto es una nueva matriz $C = AB$   

$$A\cdot B =
\left(
\begin{array}{lcr}
1\cdot4 + 2\cdot0 + 3\cdot1 + 4\cdot0 & 1\cdot3 + 2\cdot3 + 3\cdot2 + 4\cdot1 & 1\cdot2 + 2\cdot0 + 3\cdot3 + 4\cdot0 & 1\cdot1 + 2\cdot4 + 3\cdot4 + 4\cdot2\\
4\cdot4 + 3\cdot0 + 2\cdot1 + 1\cdot0 & 4\cdot3 + 3\cdot3 + 2\cdot2 + 1\cdot1 & 4\cdot2 + 3\cdot0 + 2\cdot3 + 1\cdot0 & 4\cdot1 + 3\cdot4 + 2\cdot4 + 1\cdot2\\
0\cdot4 + 1\cdot0 + 0\cdot1 + 2\cdot0 & 0\cdot3 + 1\cdot3 + 0\cdot2 + 2\cdot1 & 0\cdot2 + 1\cdot0 + 0\cdot3 + 2\cdot0 & 0\cdot1 + 1\cdot4 + 0\cdot4 + 2\cdot2\\
3\cdot4 + 0\cdot0 + 4\cdot1 + 0\cdot0 & 3\cdot3 + 0\cdot3 + 4\cdot2 + 0\cdot1 & 3\cdot2 + 0\cdot0 + 4\cdot3 + 0\cdot0 & 3\cdot1 + 0\cdot4 + 4\cdot4 + 0\cdot2\\
\end{array}
\right)$$

$$C \ = AB\left(
\begin{array}{lcr}
7 & 19 & 11 & 29 \\
18 & 26 & 14 & 26 \\
0 & 5 & 0 & 8 \\
16 & 17 & 18 & 19 \\
\end{array}
\right)$$

$$C=AB:=(c_{ij})_{m_xp} \ \ donde \ cada \ elemento \ c_{ij} \ está \ definido \ por: \ c_{ij}= \sum_{r=1}^{n}a_{ir}b_{rj}$$

```{r}
A=matrix(nrow=4,ncol=4, c(1,2,3,4,4,3,2,1,0,1,0,2,3,0,4,0),byrow=TRUE)#Matriz A
B=matrix(nrow=4,ncol=4, c(4,3,2,1,0,3,0,4,1,2,3,4,0,1,0,2),byrow=TRUE)#Matriz B
A%*%B#(AxB)
```
### Conmutativa en B x A

* El producto de dos matrices no es conmutativo: 

$$B\cdot A =
\left(
\begin{array}{lcr}
{4\cdot1 + 3\cdot4 + 2\cdot0 + 1\cdot3} & {4\cdot2 + 3\cdot3 + 2\cdot1 + 1\cdot0} & {4\cdot3 + 3\cdot2 + 2\cdot0 + 1\cdot4} & {4\cdot4 + 3\cdot1 + 2\cdot2 + 1\cdot0}\\
{0\cdot1 + 3\cdot4 + 0\cdot0 + 4\cdot3} & {0\cdot2 + 3\cdot3 + 0\cdot1 + 4\cdot0} & {0\cdot3 + 3\cdot2 + 0\cdot0 + 4\cdot4} & {0\cdot4 + 3\cdot1 + 0\cdot2 + 4\cdot0}\\
{1\cdot1 + 2\cdot4 + 3\cdot0 + 4\cdot3} & {1\cdot2 + 2\cdot3 + 3\cdot1 + 4\cdot0} & {1\cdot3 + 2\cdot2 + 3\cdot0 + 4\cdot4} & {1\cdot4 + 2\cdot1 + 3\cdot2 + 4\cdot0}\\
{0\cdot1 + 1\cdot4 + 0\cdot0 + 2\cdot3} & {0\cdot2 + 1\cdot3 + 0\cdot1 + 2\cdot0} & {0\cdot3 + 1\cdot2 + 0\cdot0 + 2\cdot4} & {0\cdot4 + 1\cdot1 + 0\cdot2 + 2\cdot0}\\
\end{array}
\right)$$   

$$\left(
\begin{array}{lcr}
7 & 19 & 11 & 29 \\
18 & 26 & 14 & 26 \\
0 & 5 & 0 & 8 \\
16 & 17 & 18 & 19 \\
\end{array}
\right)= AB ≠ BA =\left(
\begin{array}{lcr}
19 &  19 & 22 & 23 \\
24 &  9 & 22 & 3 \\
21 &  11 & 23 & 12 \\
10 &  3 & 10 & 1 \\
\end{array}
\right)$$

$$Es \ decir, \ AB \ es \ distinto \ de \ BA$$

```{r}
A=matrix(nrow=4,ncol=4, c(1,2,3,4,4,3,2,1,0,1,0,2,3,0,4,0),byrow=TRUE)#Matriz A
B=matrix(nrow=4,ncol=4, c(4,3,2,1,0,3,0,4,1,2,3,4,0,1,0,2),byrow=TRUE)#Matriz B
B%*%A#(BxA)
```
### Traspuesta de (A x B)

Sea A una matriz con m filas y n columnas. La matriz traspuesta, denotada con $(A\cdot B)^{t}$ 

Está dada por : $(A_{ij}\cdot B_{ij})^{t}= AB_{ji}, 1\leq i \leq n, 1 \leq j \leq m$

$$AB =
\left(
\begin{array}{lcr}
7 & 19 & 11 & 29 \\
18 & 26 & 14 & 26 \\
0 & 5 & 0 & 8 \\
16 & 17 & 18 & 19 \\
\end{array}
\right) (A\cdot B)^{t} =\left(
\begin{array}{lcr}
7  & 18 & 0 & 16 \\
19 & 26 & 5 & 17 \\
11 & 14 & 0 & 18 \\
29 & 26 & 8 & 19 \\
\end{array}
\right)$$

El elemento $ab_{ji}$ de la matriz original $AB$ se convertirá en el elemento $ab_{ij}$ de la matriz traspuesta $(AB)^{t}.$
```{r}
A=matrix(nrow=4,ncol=4, c(1,2,3,4,4,3,2,1,0,1,0,2,3,0,4,0),byrow=TRUE)#Matriz A
B=matrix(nrow=4,ncol=4, c(4,3,2,1,0,3,0,4,1,2,3,4,0,1,0,2),byrow=TRUE)#Matriz B
t(A%*%B)#Traspuesta de (AxB)
```
### Traspuesta de (B) x  A
Sea A una matriz con m filas y n columnas. La matriz traspuesta, denotada con $(B)^{t}$ 

Está dada por : $(B_{ij})^{t}= B_{ji}, 1\leq i \leq n, 1 \leq j \leq m$

$$B = \left(
\begin{array}{lcr}
4 & 3 & 2 & 1 \\
0 & 3 & 0 & 4 \\
1 & 2 & 3 & 4 \\
0 & 1 & 0 & 2 \\
\end{array}
\right) (B)^{t} =\left(
\begin{array}{lcr}
4 & 0 & 1 & 0\\
3 & 3 & 2 & 1\\
2 & 0 & 3 & 0\\
1 & 4 & 4 & 2\\
\end{array}
\right) (B)^{t}\cdot A =\left(
\begin{array}{lcr}
  4 & 0 &  3 & 0\\
 12 & 9 &  4 & 1\\
  0 & 0 &  0 & 0\\
  3 & 0 & 16 & 0\\
\end{array} 
\right)$$      

El elemento $b_{ji}$ de la matriz original $B$ se convertirá en el elemento $b_{ij}$ de la matriz traspuesta $(B)^{t}\cdot A$
```{r}
A=matrix(nrow=4,ncol=4, c(1,2,3,4,4,3,2,1,0,1,0,2,3,0,4,0),byrow=TRUE)#Matriz A
B=matrix(nrow=4,ncol=4, c(4,3,2,1,0,3,0,4,1,2,3,4,0,1,0,2),byrow=TRUE)#Matriz B
t(B)*A#Transpuesta de (B) * A
```
### Inversa de (AB)

Si $AB$ es una matriz cuadrada de dimensión $n_{x}n$ y es regular $(determinante\not=0)$,entonces existe una matriz llamada inversa $AB^{-1}$.

Tal que $AB^{−1}$ es de dimensión $n_{x}n$ y $AB^{−1}$ es el inverso multiplicativo de $AB$ por ambos lados es decir: $AB \cdot AB^{-1}=I_{n}$ , 

$AB^{-1}\cdot AB=I_{n}$, siendo $I_{n}$la matriz identidad de dimensión $n_{x}n$


$$AB =\left(
\begin{array}{lcr}
7 & 19 & 11 & 29 \\
18 & 26 & 14 & 26 \\
0 & 5 & 0 & 8 \\
16 & 17 & 18 & 19 \\
\end{array}
\right) (AB)^{-1} =\left(
\begin{array}{lcr}
-1.66 & -0.65 & +4.52 & +1.52\\
+1.60 & +0.80 & -4.60 & -1.60\\
+1.02 & +0.35 & -2.84 & -0.84\\
-1.00 & -0.50 & +3.00 & +1.00\\
\end{array}
\right)$$

```{r}
A=matrix(nrow=4,ncol=4, c(1,2,3,4,4,3,2,1,0,1,0,2,3,0,4,0),byrow=TRUE)#Matriz A
B=matrix(nrow=4,ncol=4, c(4,3,2,1,0,3,0,4,1,2,3,4,0,1,0,2),byrow=TRUE)#Matriz B
solve(A%*%B)#Inversa de (A*B)
```
### Inversa de A x traspuesta de B

$$A^{-1} = \left(
\begin{array}{lcr}
-0.8 & +1.665335e-16 & +1.6 & +0.6\\
+0.8 & +4.000000e-01 & -1.8 & -0.8\\
+0.6 & -8.564578e-17 & -1.2 & -0.2\\
-0.4 & -2.000000e-01 & +1.4 & +0.4\\
\end{array}
\right) (B)^{t} =\left(
\begin{array}{lcr}
4 & 0 & 1 & 0\\
3 & 3 & 2 & 1\\
2 & 0 & 3 & 0\\
1 & 4 & 4 & 2\\
\end{array}
\right)$$ 
$$A^{-1}\cdot B^{t}=\left(
\begin{array}{lcr}
+6.000000e-01 & +2.4 & +6.4 & +1.2\\
-3.330669e-16 & -2.0 & -7.0 & -1.2\\
-2.000000e-01 & -0.8 & -3.8 & -0.4\\
+1.000000e+00 & +1.0 & +5.0 & +0.6\\
\end{array} 
\right)$$      

```{r}
A=matrix(nrow=4,ncol=4, c(1,2,3,4,4,3,2,1,0,1,0,2,3,0,4,0),byrow=TRUE)#Matriz A
B=matrix(nrow=4,ncol=4, c(4,3,2,1,0,3,0,4,1,2,3,4,0,1,0,2),byrow=TRUE)#Matriz B
solve(A)%*%t(B)#Inversa de (A) x traspuesta de (B)
```

### Operaciones con Vector numérico
En matemáticas se llama vector de dimensión $n$ a una tupla de $n$ números reales(Componentes del vector).    
El conjunto de todos los vectores de dimensión $n$ se representa como $\mathbb{R}^n$ (formado por el producto cartesiano), así un vector perteneciente al espacio $\mathbb{R}^n$se representa como: $v=(a_{1},a_{2},a_{3}...a_{n}), \ donde\ v \in \mathbb{R}^n$      

```{r}
v = c(3,1,1,7,4,3,7,1)#Vector 
```
$Cuadrado\ v=((x_1)^2, (x_2)^2 ...(x_8)^2)$
```{r}
v^2 # El cuadrado del vector 
```
$Raíz\ v=(\sqrt(x_1), \sqrt(x_2) ...\sqrt(x_8))$
```{r}
sqrt(v) # Raiz cuadrada del vector 
```
$Sumatoria\ \sum_{i=1}^{8}x_i=x_1+x_2...x_8$
```{r}
sum(v) # Suma de los elementos del vector v
```
### Operaciones con vector de cadenas
   
* Definimos un vector $v = nombre\ (a_1,b_2,c_3..zn)$

```{r}
nombre = c("C","A","R","L","O","S","P","R","A","D","O")#Vector nombre Completo.
```
* Filtramos\ [inicio=0 : hasta=6] del índice para quedarnos con el nombre.
```{r}
nombre[0:6]#Vector filtrado por nombre.
```
* Filtramos\ [inicio=7 : hasta=11] del índice para quedarnos con el apellido.
```{r}
nombre[7:11]#Vector filtrado por apellido.
```
* La función sort() ordena de A-Z.
```{r}
sort(nombre)#Vector ordenado alfabeticamente A-Z
```

* Al faltarnos un elemento en la matriz R completa repitiendo la lista.

```{r}
n_matriz=matrix(nrow=3,ncol=4,nombre)#
n_matriz
```